【裁判字號】    99,交聲,2530
【裁判日期】    990901
【裁判案由】    交管條例聲異
【裁判全文】
臺灣板橋地方法院交通事件裁定        99年度交聲字第2530號
原處分機關  交通部公路總局臺北區監理所板橋監理站
異  議  人
即受處分人  甲○○
上列異議人即受處分人因違反道路交通管理處罰條例案件，不服
原處分機關於中華民國99年7 月29日所為之裁決處分（裁決書案
號：板監裁字第裁41-C00000000號），聲明異議，本院裁定如下
：
    主  文
原處分關於罰鍰新臺幣肆萬伍仟元部分撤銷。
其餘異議駁回。
    理  由
一、原處分意旨略以：異議人即受處分人甲○○於民國99年1 月
    22日晚間10時45分許，駕駛車牌號碼M9R-790 號重型機車，
    在臺北縣青雲路80巷口肇事，經送醫施以酒精濃度測試檢定
    ，其血液酒精濃度211 MG/DL ，換算吐氣酒精濃度達每公升
    1.055 毫克，超過規定標準，經臺北縣政府警察局土城分局
    警員掣單舉發；爰依道路交通管理處罰條例第35條第1 項第
    1 款規定，裁處罰鍰新臺幣45000 元，吊扣駕駛執照12個月
    ，並應依同條例第24條第1 項第2 款規定，接受道路交通安
    全講習。
二、聲明異議意旨略以：異議人酒後駕車，業經檢察官為緩起訴
    處分，自不應再為裁罰，爰依法聲明異議。
三、按汽車駕駛人飲用酒類或其他類似物後其吐氣所含酒精濃度
    超過每公升0.25毫克或血液中酒精濃度超過百分之0.05以上
    者，不得駕車；又汽車駕駛人，駕駛汽車經測試檢定，酒精
    濃度超過規定標準者，處新臺幣15000 元以上60000 元以下
    罰鍰，並當場移置保管該汽車及吊扣其駕駛執照1 年，另應
    接受道路交通安全講習，道路交通安全規則第114 條第2 款
    、道路交通管理處罰條例第35條第1 項第1 款、第24條第1
    項第2 款分別定有明文。
四、經查：
  (一)異議人於99年1 月22日晚間10時45分許，駕駛車牌號碼M9R-
    790 號重型機車，在臺北縣青雲路80巷口肇事，經施以酒精
    濃度測試檢定，其血液酒精濃度211 MG/DL ，換算吐氣酒精
    濃度達每公升1.055 毫克，超過規定標準，經臺北縣政府警
    察局土城分局警員掣單舉發之事實，有臺北縣政府警察局北
    縣警交大字第C00000000 號舉發違反道路交通管理事件通知
    單、亞東紀念醫院生化檢驗報告各1 件附卷可資佐證，且為
    異議人所不爭執，此情足堪認定。
  (二)次按一行為同時觸犯刑事法律及違反行政法上義務規定者，
    依刑事法律處罰之；但其行為應處以其他種類行政罰或得沒
    入之物而未經法院宣告沒收者，亦得裁處之。前項行為如經
    不起訴處分或為無罪、免訴、不受理、不付審理之裁判確定
    者，得依違反行政法上義務規定裁處之，行政罰法第26條規
    定甚明。考其立法理由，係以刑罰與行政罰處罰行為人違法
    行為之目的相同，若依刑事法律處罰，以足資警惕行為人，
    即無一事二罰再處行政罰之必要。而刑事訴訟法第253 條之
    2 規定命被告為金錢給付、勞務給付及處遇措施，此項金錢
    給付、勞務提供雖非刑罰性質，然已涉及行為人之人身自由
    及財產拘束，其性質亦屬對行為人之制裁，影響個人財產、
    自由、尊嚴等，實質上應屬行政罰法第26條第1 項所指依刑
    事法律之處罰，倘行政機關再為與刑罰相類之罰鍰處分，無
    異一罪二罰。況異議人酒後駕車，涉犯刑法第185 條之3 違
    背安全駕駛致公共危險罪，經臺灣板橋地方法院檢察署檢察
    官於99年3 月25日以99年度偵字第8543號為緩起訴處分，緩
    起訴處分期間1 年，並命異議人向國庫支付30000 元，緩起
    訴處分期間至100 年5 月2 日期滿，有前開緩起訴處分書、
    臺灣板橋地方法院檢察署檢察官執行緩起訴處分命令通知書
    、臺灣高等法院被告前案紀錄表各1 件在卷足稽，此間前開
    緩起訴處分仍有遭撤銷，由檢察機關另為刑事訴追之可能。
    原處分機關在上開緩起訴處分實質確定前，逕予裁處罰鍰，
    即有未合。異議人就此部分聲明異議，為有理由，應由本院
    將原處分機關關於罰鍰45000 元之處分撤銷。至原處分機關
    所為吊扣駕駛執照12個月，及接受道路交通安全講習之處分
    ，核屬其他種類行政罰，依行政罰法第26條第1 項但書規定
    ，仍得裁處之，異議人以其酒後駕車業經檢察官為緩起訴處
    分，請求撤銷原處分機關關於吊扣駕駛執照及接受道路交通
    安全講習之處分，尚乏所據，應予駁回。
據上論斷，應依道路交通管理處罰條例第87條2 項、道路交通案
件處理辦法第19條、第20條，裁定如主文。
中    華    民    國    99    年    9     月    1     日
                  交通法庭  法  官  廖怡貞
以上正本證明與原本無異
如不服本裁定應於送達後5 日內向本院提出抗告狀
                            書記官  林惠齡
中    華    民    國    99    年    9     月    2     日

司法院資訊處製作；財團法人民間司法改革基金會備份。
